臺灣高等法院臺中分院刑事判決　　　　99年度上訴字第2454號
上　訴　人
即　被　告　張紹書
上列上訴人因偽造文書案件，不服臺灣臺中地方法院99年度訴字
第1007號中華民國99年10月28日第一審判決（起訴案號：臺灣臺
中地方法院檢察署99年度偵字第7105號），提起上訴，本院判決
如下：
    主  文
上訴駁回。
    事  實
一、張紹書前曾犯違反動產擔保交易法罪（未構成累犯），詎仍
    不知悔改，意圖為自己不法所有，基於偽造公印文及復基於
    行使意圖供冒用身分使用而偽造之國民身分證、全民健康保
    險卡之特種文書、行使偽造私文書及詐欺取財之概括犯意，
    先於民國（下同）90年4月間某日，在不詳地點，以不詳方
    法，偽造「內政部印」之公印及「吳家豪」之印章各1枚（
    均未扣案），進而偽造「吳家豪」名義之舊式國民身分證（
    含偽造之「內政部印」之公印文）及全民健康保險卡紙卡（
    其中全民健康保險卡「吳家豪」之出生日期誤載為68年12月
    10日生〈正確出生日期為68年12月4日生〉）各1張（亦均未
    扣案），均足以生損害於內政部、吳家豪本人及戶政、全民
    健康保險主管機關對證照管理之正確性。張紹書旋連續於90
    年4月25日，持上開偽造之「吳家豪」之印章、舊式國民身
    分證及全民健康保險卡，前往附表一所示之台灣電店股份有
    限公司（以下簡稱台灣電店）特約服務中心，冒稱係「吳家
    豪」本人，連續在台灣大哥大股份有限公司（以下簡稱台灣
    大哥大）之「行動電話服務申請書」之「申請人簽章」欄內
    ，使用偽造之「吳家豪」印章蓋用偽造「吳家豪」之印文1
    枚，以左食指蓋印偽造「吳家豪」之指印1枚（「申請人姓
    名」欄填寫之「吳家豪」簽名1枚、印文1枚及指印1枚，僅
    在識別何人申請，並非表示本人簽名之意思，不生偽造署押
    問題），另在附件「同意書」之「立同意書人」欄內，以相
    同手法偽造「吳家豪」之簽名1枚、印文1枚及指印1枚（詳
    細偽造之情形如下：附表一編號1、2、4之台灣大哥大股份
    有限公司之「行動電話服務申請書」之「申請人簽章」欄內
    ，偽造之「吳家豪」印文各1枚，偽造之「吳家豪」指印各1
    枚、及其各該附件「同意書」之「立同意書人」欄內偽造之
    「吳家豪」之署押各1枚、印文各1枚及指印各1枚、附表一
    編號3之台灣大哥大股份有限公司之「行動電話服務申請書
    」之「申請人簽章」欄內，偽造之「吳家豪」印文1枚，偽
    造之「吳家豪」指印1枚、及其附件「同意書」之「立同意
    書人」欄內偽造之「吳家豪」之印文1枚及指印1枚），再將
    上開各該文書，連同偽造之「吳家豪」國民身分證及全民健
    康保險卡，持以向附表一所示之台灣電店特約服務中心不知
    情之店員行使，表明係「吳家豪」欲申請附表一所示之台灣
    大哥大4個行動電話門號之意，均足以生損害於吳家豪及台
    灣大哥大對於用戶資料管理之正確性，並使附表一所示之台
    灣電店特約服務中心店員陷於錯誤，認係吳家豪本人申辦，
    而交付附表一所示之4個行動電話門號SIM卡及搭配之行動電
    話各1支予張紹書。吳家豪於98年10月間，欲申辦台灣大哥
    大門號時，經通訊行告知有通訊費用未繳清，始察覺有異而
    報警處理。嗣經警方在附表一編號4行動門號00000000000
    號之「同意書」上，採得張紹書之左食指指紋，因而查知上
    情。
二、案經吳家豪訴由臺北縣政府警察局板橋分局報請臺灣板橋地
    方法院檢察署呈請臺灣高等法院檢察署核轉臺灣臺中地方法
    院檢察署檢察官偵查起訴。
    理  由
一、按被告以外之人於審判外之陳述，雖不符刑事訴訟法第159
    條之1、159條之2、159條之3、159條之4等規定，而經當事
    人於審判程序同意作為證據，法院審酌該言詞陳述或書面陳
    述作成時之情況，認為適當者，亦得為證據。當事人、代理
    人或辯護人於法院調查證據時，知有第159條第1項不得為證
    據之情形，而未於言詞辯論終結前聲明異議者，視為有前項
    之同意，刑事訴訟法第159條之5定有明文。本件被告於本院
    審理時，就下列引為證據之言詞及書面陳述，未就其證據能
    力聲明異議，本院審酌該言詞陳述作成時之情況，並查無其
    他不法之情狀，復與本案待證事實具有關聯性，足認為得為
    本案之證據，依刑事訴訟法第159條之5之規定，有證據能力
    ，合先說明。
二、訊據被告張紹書固對於上揭附表一編號4行動電話門號0000
    0000000號之台灣大哥大股份有限公司之「行動電話服務申
    請書」之附件「同意書」上採得其左手食指指紋經送請內政
    部警政署刑事警察局鑑定結果與其指紋相符無誤之事實坦承
    不諱，然矢口否認有何前揭之犯行，辯稱：伊並未冒名告訴
    人吳家豪，並且持所偽造之吳家豪印章、國民身分證、健保
    卡等至本案之臺灣大哥大股份有限公司樹林中山特約服務中
    心等申請本案8支行動電話ＳＩＭ卡及行動電話各1支，至於
    為何前開行動電話申請書上會有伊之指紋，那是伊曾經在89
    年或是90年間臺灣大哥大辦門號之店員有通知伊，說伊之門
    號被盜用，伊有去臺灣大哥大臺中市○○路與山西路口之特
    約服務中心簽立伊遭冒名申請之切結書及申請書，於前開書
    類上約2至3張有伊張紹書之簽名及按捺伊大姆指指印，但是
    此部分目前伊沒有證據可以證明，鈞院可以去函詢。而本案
    附表一、二所示之8支行動電話之申請書是北部之臺灣大哥
    大特約服務中心，伊都沒有去過，伊亦未有冒用告訴人吳家
    豪之名義偽造證件或申辦行動電話門號之行為，請鈞院調取
    原始資料及傳喚拿門號給伊之店員，該店員就是指證伊之店
    員，說有交付伊8張ＳＩＭ及行動電話，而變造之身分證上
    之照片也並非是伊本人，伊想跟該店員對質說伊確實沒有拿
    云云。
三、本院查：
  (一)告訴人吳家豪未申辦如附表一所示之門號，上開門號申請書
    上之身分證照片非其本人，所載戶籍地址及全民健康保險卡
    之出生日期均與事實不符等情，業據告訴人吳家豪指訴綦詳
    ，並有附表一編號1、2、3、4之台灣大哥大股份有限公司之
    「行動電話服務申請書」及其各該附件「同意書」、偽造之
    「吳家豪」國民身分證及全民健康保險卡均影本各1份、告
    訴人吳家豪身分證正反面影本1份可資佐證。
  (二)經原審於99年4月29日行準備程序時當庭所採被告張紹書之
    10指指紋，及函調本案8支行動電話之申請資料原本後送請
    內政部警政署刑事警察局鑑定，鑑定結果：附表一編號1、2
    、3、4之台灣大哥大股份有限公司之「行動電話服務申請書
    」及其各該附件「同意書」上之指紋皆與原審行準備程序時
    當庭所採被告張紹書之食指指紋相符，此亦有內政部警政署
    刑事警察局99年8月17日刑紋字第0990105991號鑑定書1份在
    卷可憑，足認上開附表一編號1、2、3、4之4支行動電話均
    係被告張紹書冒用告訴人吳家豪之名義並持偽造之告訴人吳
    家豪名義之國民身分證及全民健康保險卡所申辦無疑。被告
    張紹書亦坦認附表一所示申請書、同意書之指紋確係其所有
    ，則上開指印既確係被告所有，參酌各該文件上「吳家豪」
    簽名及「新社鄉永源村」之筆跡，與被告分別於99年3月30
    日臺灣臺中地方法院檢察署檢察官偵查中當庭書寫之文字及
    於99年4月29日在原審行準備程序時當庭所採之筆跡亦極相
    似，足認上開文書確係被告持偽造之證件，冒用吳家豪名義
    所製作。
  (三)被告雖以前詞置辯，然查：原審向台灣大哥大股份有限公司
    函詢，經覆稱：該公司位於臺中市○○路與山西路口之直營
    門市為臺中市文心直營門市，該直營門市自89年至92年，並
    無受理姓名為「張紹書」、「吳家豪」申裝門號及簽立切結
    書紀錄，故無相關資料提供等情，有台灣大哥大股份有限公
    司99年9月30日法大字第099136206號書函1份在卷可參。且
    被告張紹書辯稱，其係在臺灣大哥大臺中市○○路山西路口
    之特約服務中心簽立遭冒名申請之切結書及申請書，於前開
    書類上約2至3張有其張紹書之簽名及按捺伊大姆指指印，且
    係在同一張紙張上簽其張紹書之簽名及按捺其之指紋等語（
    見原審99年10月7日審判筆錄）。是茍被告上開辯解為真，
    則與本案在同一張紙張上冒名吳家豪簽名及按捺指紋，亦不
    相干。蓋在本案前開遭冒名吳家豪簽名及按捺指紋之同一張
    紙張上，並無塗改痕跡。是被告上開辯解，要無足取。
  (四)原審向台中縣新社鄉戶政事務所函查結果，吳家豪之國民身
    分證並無補發紀錄一節，亦有該戶政事務所99年9月16日中
    縣新戶字第0990002100號函1份在卷可按。足證本件「吳家
    豪」之國民身分證係屬偽造無訛。
    綜合上述，被告張紹書空言否認，所辯無非臨訟畏罪飾卸之
    詞，要無足採，事證已臻明確，被告犯行洵堪認定。被告請
    求本院傳喚當時承辦前開附表一編號1、2、3、4之台灣大哥
    大股份有限公司之「行動電話服務申請書」及其各該附件「
    同意書」之承辦人員到庭，或調閱當時之錄影帶，以證明被
    告確未為本件犯行云云。查：本件案發於90年4月25日，迄
    今已近10年，顯逾一般監視錄影帶之保存期限；至承辦人員
    部分，經原審依法傳喚，均未到庭。且因時間久遠，各該承
    辦人員亦去處不詳，且縱傳喚到庭，以時間久遠及每日承辦
    申請事件甚夥，就常理而論如何能有所記憶？是本院認無予
    傳喚之必要，併予說明。
四、新舊法比較：
  (一)按刑法於九十四年一月七日修正，於被告行為後之九十五年
    七月一日施行。修正後之刑法第二條第一項明定：「行為後
    法律有變更者，適用行為時之法律。但行為後之法律有利於
    行為人者，適用最有利於行為人之法律。」惟前述規定，係
    規範行為後「法律變更」所生新舊法比較適用之準據法，故
    被告行為後刑法條文之修正，對於被告並無有利或不利之情
    形者（例如新舊法處罰輕重相同，犯罪構成要件亦無寬嚴之
    別等），即無適用修正後刑法第二條第一項之規定比較新舊
    法適用之問題。次按刑法業已於民國九十四年二月二日經修
    正公布，並自九十五年七月一日起施行，是本件被告於行為
    後，法律已有變更。而行為後法律有變更者，適用行為時之
    法律；但行為後之法律有利於行為人者，適用最有利於行為
    人之法律，刑法第二條第一項定有明文；又比較新舊法，應
    就罪刑有關之共犯、未遂犯、想像競合犯、牽連犯、連續犯
    、結合犯，以及累犯加重、自首減輕暨其他法定加減原因（
    如身分加減）與加減例等一切情形，本於統一性及整體性原
    則，綜其全部罪刑之結果而為比較，再適用有利於行為人之
    法律處斷，且應就罪刑有關之一切情形，比較其全部之結果
    ，而為整個之適用，不能割裂而分別適用有利益之條文（本
    院九十五年五月二十三日第八次刑庭會議決議、二十四年上
    字第四六三四號及二十七年上字第二六一五號判例可資參照
    ）。再按被告行為後，刑法第四十一條第一項前段有關易科
    罰金折算之標準，業經總統於九十四年二月二日公布修正，
    自九十五年七月一日施行，由「得以一元以上三元以下折算
    一日，易科罰金」，並適用修正前罰金罰鍰提高標準條例第
    二條（現已刪除）之規定，提高為「得以新台幣一千元、二
    千元或三千元折算一日，易科罰金」，且刪除「因身體、教
    育、職業、家庭之關係或其他正當事由，執行顯有困難者」
    之條件，依修正施行後刑法第二條第一項「行為後法律有變
    更者，適用行為時之法律。但行為後之法律有利於行為人者
    ，適用最有利於行為人之法律」之規定，比較修正前後刑法
    第四十一條第一項前段之規定，修正後之規定，並未較有利
    於被告，故本件應適用被告行為時即修正前刑法第四十一條
    第一項前段及修正前罰金罰鍰提高標準條例第二條之規定，
    諭知易科罰金之折算標準，即應以銀元三百元折算一日，經
    折算為新台幣後，應以新台幣九百元折算一日，併予敘明。
  (二)又被告行為後，刑法第五十六條「連續數行為而犯同一之罪
    名者，以一罪論。但得加重其刑至二分之一」之規定，業經
    總統於九十四年二月二日公布修正予以刪除，並自九十五年
    七月一日施行。而刑法第五十六條刪除後，原規定之數行為
    而犯同一之罪名者，除有接續犯之情形外，應按數罪併罰之
    原則論處，依修正施行後刑法第二條第一項「行為後法律有
    變更者，適用行為時之法律。但行為後之法律有利於行為人
    者，適用最有利於行為人之法律」之規定，比較刪除前後刑
    法第五十六條之規定，刪除後之規定，並未較有利於被告，
    故應適用被告行為時即刪除前刑法第五十六條之規定論處，
    附此敘明。
  (三)再被告行為後，刑法第五十五條後段關於牽連犯「犯一罪而
    其方法或結果之行為犯他罪名者，從一重處斷」之規定，業
    經總統於九十四年二月二日公布修正予以刪除，並自九十五
    年七月一日施行。而刑法第五十五條後段關於牽連犯之規定
    刪除後，原規定之犯一罪而其方法或結果之行為犯他罪名者
    ，除依具體情況認有想像競合犯之情形外，應按數罪併罰之
    原則論處，依修正施行後刑法第二條第一項「行為後法律有
    變更者，適用行為時之法律。但行為後之法律有利於行為人
    者，適用最有利於行為人之法律」之規定，比較刪除前後刑
    法第五十五條後段關於牽連犯之規定，刪除後之規定，並未
    較有利於被告，故應適用被告行為時即刪除前刑法第五十五
    條後段關於牽連犯之規定論處，亦此敘明。
  (四)刑法第三十三條第五款亦經修正公布，修正後刑法第三十三
    條第五款規定「罰金：新臺幣1千元以上，以百元計算之」
    ，與修正前刑法第三十三條第五款規定「罰金：（銀元）1
    元以上」不同。比較新舊法結果，以修正前即行為時法較有
    利於被告，故依刑法第二條第一項前段規定，本案被告所犯
    之罪之法定罰金刑部分，自應適用行為時之法律即修正前刑
    法第三十三條第五款規定決定其罰金部分之法定刑。
  (五)按被告行為後，戶籍法於97年5月28日公布施行，該法第75
    條關於行使偽造之國民身分證者，處5年以下有期徒刑、拘
    役或科或併科新臺幣50萬元以下罰金。而刑法第216條、第2
    12條關於行使偽造特種文書之罪，法定本刑為1年以下有期
    徒刑、拘役或300元以下罰金。比較新舊法之結果，以被告
    行為時之法律較為有利，依刑法第2條第1項前段之規定，自
    仍應適用刑法第216條、第212條予以處斷。亦即國民身分證
    、全民健康保險卡均係由主管機關核發作為個人身分及享有
    適格醫療服務之證明，均屬於刑法第212條之特種文書。又
    國民身分證上之「內政部印」，係表示其主管公署之公印文
    ；而國民身分證原固屬於刑法第212條之特種文書，惟被告
    於偽造國民身分證後之97年5月28日，戶籍法已增訂公布第
    75條第1項，規定：「意圖供冒用身份使用，而偽造、變造
    國民身份證，足以生損害於公眾或他人者，處五年以下有期
    徒刑、拘役或科或併科新臺幣五十萬元以下罰金」，惟因變
    更後之法律並未有利於被告，故依刑法第2條第1項前段之規
    定，仍應適用行為時法，即刑法第216條、第212條之規定。
  (六)被告行為後刑法第三十八條第一項第二款沒收物之規定，雖
    經總統於九十四年二月二日公布修正，並自九十五年七月一
    日施行，惟不論依修正前刑法第三十八條第一項第二款，或
    修正後刑法第三十八條第一項第二款之規定，修正前後並無
    有利或不利之情形，自不生新舊法比較之問題，依修正施行
    後刑法第二條第一項前段之規定，應依修正前刑法第三十八
    條第一項第二款之規定。刑法第三十八條第三項修正前規定
    ：「第一項第二款、第三款之物，以屬於『犯人』者為限，
    得沒收之。但有特別規定者，依其規定。」，修正後雖規定
    為：「第一項第二款、第三款之物，以屬於『犯罪行為人』
    者為限，得沒收之。但有特別規定者，依其規定。」，惟此
    部分修正對被告而言本無有利、不利問題。且按沒收為從刑
    ，與主刑有從屬關係，倘主刑與從刑均已修正，經依刑法第
    二條第一項就主刑比較結果，應適用最有利之修正前舊法時
    ，依從刑附屬於主刑之原則，自不得就新舊法予以割裂適用
    ，應一律適用修正前之舊法（最高法院九十年度臺上字第四
    五二六號、一七三一號判決意旨參照）。是綜合上述各條文
    修正前、後之比較，揆諸前揭最高法院決議及修正後刑法第
    二條第一項前段、但書規定之「從舊從輕」原則，綜其全部
    罪刑之比較，自應一體適用被告行為時之法律，即修正前刑
    法之相關規定，予以論處。又從刑應依附於主刑，不得割裂
    適畢，是本件有關沒收部分，亦應依修正前刑法相關規定，
    諭知沒收，均附此說明。
五、按偽造公印文，雖為行使偽造國民身分證之階段行為，惟刑
    法第218條第1項就偽造公印文既有獨立處罰之規定，且較刑
    法第212條之處罰為重，則於偽造國民身分證同時偽造公印
    文者，即難僅論以刑法第212條之罪，而置刑法第218條第1
    項處刑較重之罪於不問（最高法院70年度台上字第6511號判
    決參照）。再偽造國民身分證，如有偽造公印文之行為，仍
    應構成刑法第218條第1項之偽造公印文之罪（最高法院97年
    度臺非字第328號裁判意旨參照）。是核被告張紹書所為，
    係犯刑法第218條第1項之偽造公印文罪、同法第216條之行
    使第212條之特種文書（國民身分證、全民健康保險卡均屬
    特種文書）、第216條之行使第210條之偽造私文書及第339
    條第1項之詐欺取財等罪。被告偽造舊式國民身分證及全民
    健康保險卡紙卡後持以行使，偽造之低度行為應為行使之高
    度行為所吸收；被告偽造公印之行為，為偽造公印文之階段
    行為，應為偽造公印文之行為所吸收；而被告偽造公印文之
    行為較偽造「吳家豪」印章、印文、署押、指紋之行為、行
    使偽造特種文書之行為之處罰為重，其偽造「吳家豪」印章
    、印文、署押、指紋、行使偽造特種文書之輕行為應為偽造
    公印文之重行為所吸收，均不另論罪。又被告偽造「吳家豪
    」之印章、印文、署押及指印，係偽造私文書之階段行為，
    另偽造私文書之低度行為復為其後行使之高度行為所吸收，
    均不另論罪。被告多次行使偽造特種文書、行使偽造私文書
    及詐欺取財等之行為，均時間緊接，犯罪構成要件又復相同
    ，均顯係基於概括之犯意為之，均為連續犯，爰均依修正前
    刑法第五十六條之規定以一罪論，並加重其刑。再被告前開
    所為而觸犯上開偽造公印文、行使偽造私文書及詐欺取財罪
    等3罪名間，有方法結果之牽連關係，為牽連犯，應從一重
    之刑法第218條之偽造公印文罪處斷。公訴意旨漏未論及被
    告張紹書觸犯刑法第218條第1項之偽造公印文罪，尚有未洽
    ，惟該罪與被告其餘所犯係屬牽連犯，屬裁判上一罪關係，
    本院自得併予審理，附予敘明。被告利用附表一所示之台灣
    電店特約服務中心不知情之店員犯罪，屬間接正犯。原審因
    而適用刑事訴訟法第299條第1項前段、刑法第2條第1項前段
    、第218條第1項、第216條、第211條、第212條、第339條第
    1項、第219條、修正前刑法第56條、第55條、第41條第1項
    前段、第38條第1項第2款、（廢止前）罰金罰鍰提高標準條
    例第1條前段、（廢止前）修正前罰金罰鍰提高標準條例第2
    條，現行法規所定貨幣單位折算新台幣條例第2條，中華民
    國九十六年罪犯減刑條例第2條第1項第3款、第7條、第9條
    等規定，並審酌被告張紹書犯罪之動機、目的、手段、所生
    危害及犯罪後猶飾詞狡賴犯行，毫無悔意，且犯罪後迄今仍
    未已與告訴人吳家豪、被害人台灣電店股份有限公司特約服
    務中心等達成民事和解，取得諒解，犯後態度不佳等一切情
    狀，量處有期徒刑10月，並以被告所犯前開之罪，犯罪時間
    均在96年4月24日減刑基準日之前，經核並無中華民國九十
    六年罪犯減刑條例第3條不予減刑之規定，而符合該條例第2
    條第1項第3款之規定，減為有期徒刑5月，並諭知易科罰金
    之折算標準。從刑部分並以：I偽造之「吳家豪」之舊式國
    民身分證及全民健康保險卡紙卡各1張，為被告供犯罪所用
    之物，且屬被告所有，依法均併予宣告沒收之；II另偽造之
    「內政部印」之公印及偽造之「吳家豪」之印章各1枚，雖
    亦未據扣案，惟並無證據證明業已滅失；III附表一編號1、2
    、4之台灣大哥大股份有限公司之「行動電話服務申請書」
    之「申請人簽章」欄內，偽造之「吳家豪」印文各1枚，偽
    造之「吳家豪」指印各1枚、及其各該附件「同意書」之「
    立同意書人」欄內偽造之「吳家豪」之署押各1枚、印文各1
    枚及指印各1枚、附表一編號3之台灣大哥大股份有限公司之
    「行動電話服務申請書」之「申請人簽章」欄內，偽造之「
    吳家豪」印文1枚，偽造之「吳家豪」指印1枚、及其附件「
    同意書」之「立同意書人」欄內偽造之「吳家豪」之印文1
    枚及指印枚，均依刑法第219條之規定，併予宣告沒收，其
    認事用法核無違誤，量刑亦屬允當，上訴意旨猶執陳詞否認
    犯罪，其上訴為無理由，應予駁回。
六、不另為無罪諭知部份：
  (一)公訴意旨另略以：被告張紹書以前揭犯罪事實欄之行為，冒
    名告訴人吳家豪本人申辦行動電話，而致附表二所示之台灣
    電店特約服務中心店員陷於錯誤，交付附表二所示之4個行
    動電話門號SIM卡及搭配之行動電話各1支予張紹書。因認被
    告張紹書連續一行為涉犯刑法第216條、第212條之行使偽造
    特種文書（國民身分證及全民健康保險卡）、第216條、第2
    10條之行使偽造私文書及第339條第1項之詐欺取財等罪嫌云
    云。
  (二)按犯罪事實應依證據認定之，無證據不得認定犯罪事實，又
    不能證明被告犯罪或其行為不罰者，應諭知無罪之判決，刑
    事訴訟法第154條第2項及第301條第1項分別定有明文。而告
    訴人或自訴人之指訴，本以使被告受刑事訴追或處罰為目的
    ，故其陳述是否與事實相符，自應調查其他證據，以資審認
    ，苟其所為攻擊之詞，尚有瑕疵，則在此瑕疵未予究明以前
    ，即不能遽採為斷罪之基礎（最高法院69年臺上字第1531號
    判例參照）。
  (三)公訴意旨認被告涉有上開罪嫌，係以上揭事實有告訴人吳家
    豪於警詢中之陳述、附表二所示之4個門號「行動電話服務
    申請書」及「同意書」影本、告訴人吳家豪之國民身分證正
    反面影本為據。訊之被告否認此部分犯行，辯稱：伊並未冒
    名告訴人吳家豪，並且持所偽造之吳家豪印章、國民身分證
    、健保卡等至本案之臺灣大哥大股份有限公司特約服務中心
    等申請附表二所示之本案4支行動電話ＳＩＭ卡及行動電話
    各1支，而變造之身分證上之照片也並非是伊本人，伊想跟
    該店員對質說伊確實沒有拿，伊絕無前開犯行等語。
  (四)本件查：
  (1)原審法院調取附表二所示之4個門號之台灣大哥大股份有限
    公司之「行動電話服務申請書」，及其附件「同意書」原本
    ，送請鑑定指紋結果：與被告張紹書之指紋並不相符，而係
    與案外人王志玄（男、民國○○年○月○○日生、身分證統一編
    號：Ｚ000000000號）指紋卡右食指之指紋相符等情，此有內
    政部警政署刑事警察局99年8月17日刑紋字第0990105991號
    鑑定書1份在卷可憑。且王志玄業已於98年7月28日死亡之事
    實，有王志玄之個人基本資料查詢結果1份在卷可考。
  (2)本院嗣將包括上開「行動電話服務申請書」及其附件「同意
    書」上之筆跡送請鑑定結果，內政部警政署刑事警察局亦以
    字跡欠清晰等理由，認無法鑑定，有該局100年2月9日刑鑑
    字第1000006823號函在卷可查。
  (3)至公訴意旨所指其他事證，亦僅能證明附表二所示之4個門
    號係遭他人持所偽造之吳家豪印章、國民身分證、健保卡等
    至本案之臺灣大哥大股份有限公司特約服務中心，冒名告訴
    人吳家豪所申辦，尚不足證明係被告所為。
  (五)按為訴訟上證明之資料，須通常一般之人均不致於有所懷疑
    ，而得確信其為真實之程度者，始得據為有罪之認定。倘其
    證明尚未達於此一程度，而有合理性懷疑存在時，即不得遽
    認被告犯罪。又，刑事訴訟之被告依法並無自證無罪之義務
    ，若控罪所憑之積極證據，在生活經驗上尚不足以排除其他
    有利被告之合理推斷，致不足以證明犯罪事實時，仍不能因
    被告否認犯罪之辯解不成立，資為無視積極證據不足之理由
    ，通觀最高法院76年度台上字第4986號、30年上字第482號
    、30年上字第1831號等判例所持一貫見解，不難明瞭。綜上
    所述，本件公訴人所憑之證據，無論直接或間接證據，就此
    部分之犯嫌，均尚未達於一般之人均可得確信，而無合理之
    懷疑存在之程度，本院亦查無其他確切証據，足以証明被告
    確應負此部分罪責，被告之犯行尚屬不能証明。原審以不能
    證明被告此部分犯罪，而為無罪之認定，並以起訴書就此部
    分與前開有罪部分認有裁判上一罪關係而不另為無罪諭知，
    經核認事用法，並無不合，檢察官亦未就此部分提起上訴，
    併予敘明。
七、據上論斷，應依刑事訴訟法第三百六十八條，判決如主文。
本案經檢察官王雪惠到庭執行職務。
中    華    民    國    100  年     3    月     30    日
            刑事第四庭    審判長法  官  洪  耀  宗
                                法  官  林  清  鈞
                                法  官  劉  登  俊
以上正本證明與原本無異。
如不服本判決應於收受送達後十日內向本院提出上訴書狀，其未
敘述上訴理由者，並得於提起上訴後十日內向本院補提理由書（
均須按他造當事人之人數附繕本）「切勿逕送上級法院」。
                                書記官  張  惠  彥
中    華    民    國   100    年    3     月    30    日
附表一：
┌──┬───┬───────┬─────┬───────────────┐
│編號│日  期│地          點│業      者│門      號                    │
├──┼───┼───────┼─────┼───────────────┤
│  1 │900425│台灣電店樹林中│台灣大哥大│00000000000號（行動電話服務申│
│    │      │山特約服務中心│          │請書上之指紋鑑定結果與被告張紹│
│    │      │              │          │書相符）。                    │
├──┼───┼───────┼─────┼───────────────┤
│  2 │900425│台灣電店板橋四│台灣大哥大│00000000000號（行動電話服務申│
│    │      │川特約服務中心│          │請書上之指紋鑑定結果與被告張紹│
│    │      │              │          │書相符）。                    │
├──┼───┼───────┼─────┼───────────────┤
│  3 │900425│台灣電店板橋四│台灣大哥大│00000000000號（行動電話服務申│
│    │      │川特約服務中心│          │請書上之指紋鑑定結果與被告張紹│
│    │      │              │          │書相符）。                    │
├──┼───┼───────┼─────┼───────────────┤
│  4 │900425│台灣電店新莊北│台灣大哥大│00000000000號（行動電話服務申│
│    │      │新特約服務中心│          │請書上之指紋鑑定結果與被告張紹│
│    │      │              │          │書相符）。                    │
└──┴───┴───────┴─────┴───────────────┘
附表二：
┌──┬───┬──────────────┬─────┬────────┐
│編號│日  期│地          點              │業      者│門      號      │
├──┼───┼──────────────┼─────┼────────┤
│  1 │900425│台灣電店板橋四川特約服務中心│台灣大哥大│00000000000號  │
├──┼───┼──────────────┼─────┼────────┤
│  2 │900425│台灣電店新莊中正特約服務中心│台灣大哥大│00000000000號  │
├──┼───┼──────────────┼─────┼────────┤
│  3 │900425│台灣電店新莊中正特約服務中心│台灣大哥大│00000000000號  │
├──┼───┼──────────────┼─────┼────────┤
│  4 │900425│台灣電店新店民族特約服務中心│台灣大哥大│00000000000號  │
└──┴───┴──────────────┴─────┴────────┘